臺灣高等法院刑事判決　　　　　　　 100年度上易字第2023號
上　訴　人
即　被　告　陳建宇
上列上訴人因竊盜案件，不服臺灣臺北地方法院100年度易字第
46號，中華民國100年1月11日第一審判決（起訴案號：臺灣臺北
地方法院檢察署99年度偵字第28004號），提起上訴，本院判決
如下：
    主  文
原判決關於陳建宇部分撤銷。
陳建宇共同攜帶兇器竊盜，處有期徒刑陸月，如易科罰金，以新
臺幣壹仟元折算壹日，扣案Ｌ型開鎖器壹支沒收；又共同攜帶兇
器竊盜，處有期徒刑陸月，如易科罰金，以新臺幣壹仟元折算壹
日，扣案Ｌ型開鎖器壹支沒收。應執行有期徒刑玖月，如易科罰
金，以新臺幣壹仟元折算壹日，扣案Ｌ型開鎖器壹支沒收。
    事  實
一、陳建宇與高志清（業據原審判處應執行有期徒刑1年2月確定
    ）分別共同基於意圖為自己不法之所有之犯意聯絡，先後於
    民國99年12月13日上午7時許、同年月15日上午8時30分許，
    均攜帶陳建宇所有、客觀上足對人之生命、身體、安全構成
    威脅、具有危險性之金屬製Ｌ型開鎖器1支，分別在臺北縣
    新莊市（現改制為新北市新莊區○○○路119巷9弄2號前、
    臺北縣汐止市（現改制為新北市新莊區○○○街20巷8號旁
    之防火巷，以開鎖器插入曾子昇所有車牌號碼622-GCG號重
    型機車、呂侑庭所有之車牌號碼899-CXR號重型機車之鑰匙
    孔發動機車騎乘離開現場而竊取得手。嗣渠等將上開2台機
    車停放在陳建宇位於臺北市○○路○段304巷5弄16號住處內
    ，由陳建宇持工具拆卸機車零件，因曾子昇、呂侑庭報警協
    尋，於99年12月15日晚間11時許，徵得陳建宇同意，經警搜
    索陳建宇上址住處，查獲前揭2台機車（業經曾子昇、呂侑
    庭簽據領回），並扣得其所有供上開竊車使用之Ｌ型開鎖器
    ，始悉上情。
二、案經臺北縣政府警察局（現改制為新北市政府警察局）新店
    分局報請臺灣臺北地方法院檢察署檢察官偵查起訴。
    理  由
一、按刑事訴訟法第273條之1第1項規定，除被告所犯為死刑、
    無期徒刑、最輕本刑為三年以上有期徒刑之罪、或高等法院
    管轄第一審案件者外，於審判期日前之程序進行中，被告先
    就被訴事實為有罪之陳述時，審判長得告知被告簡式審判程
    序之旨，並聽取當事人、代理人、辯護人及輔佐人之意見後
    ，裁定進行簡式審判程序。經查，本件被告陳建宇被訴竊盜
    一案，非前開不得進行簡式審判程序之案件，經被告於本院
    審理時就被訴事實為有罪之陳述，且經本院告知被告簡式審
    判程序之旨，聽取被告及檢察官之意見後，爰依上開刑事訴
    訟法第273條之1之規定，當庭裁定改依簡式審判程序審判之
    ，合先敘明。
二、前揭犯罪事實，業據上訴人即被告陳建宇於偵審中坦承不諱
    （見偵查卷第71頁反面至第74頁反面、第90至91頁、本院卷
    第11頁反面、第14頁反面、本院卷第27頁、第38頁反面、第
    40頁），核與同案被告高志清於偵審中之供述相符，並經告
    訴人曾子昇、呂侑庭證述渠等機車遭竊之事實明確（見偵查
    卷第19至21、22至23頁），亦有在被告陳建宇位於臺北市○
    ○區○○路3段304巷5弄16號住處扣得之前揭2台機車、Ｌ型
    開鎖器、工具箱、Ｔ字型板手、扳手、活動扳手、固定鉗可
    佐（見偵查卷第24至27、46至49頁），2台機車已經告訴人
    分別具單領回，有贓物認領保管單2份附卷可稽（見偵查卷
    第36、37頁），是被告任意性之自白，有前揭各項證據足資
    佐證，堪認與事實相符，可以採信。綜上，本案事證明確，
    被告竊盜犯行洵堪認定，應予依法論罪科刑。
三、按被告行為後，刑法第321條於100年1月26日修正公布，100
    年1月28日施行，修正前刑法第321條原規定：「犯竊盜罪而
    有左列情形之一者，處六月以上、五年以下有期徒刑：一、
    於夜間侵入住宅或有人居住之建築物、船鑑或隱匿其內而犯
    之者。二、毀越門扇、牆垣或其他安全設備而犯之者。三、
    攜帶兇器而犯之者。四、結夥三人以上而犯之者。五、乘火
    災、水災或其他災害之際而犯之者。六、在車站或埠頭而犯
    之者。前項之未遂犯罰之」。而修正後刑法第321條則規定
    ：「犯竊盜罪而有下列情形之一者，處六月以上、五年以下
    有期徒刑，得併科新臺幣十萬元以下罰金：一、侵入住宅或
    有人居住之建築物、船艦或隱匿其內而犯之者。二、毀越門
    扇、牆垣或其他安全設備而犯之者。三、攜帶兇器而犯之者
    。四、結夥三人以上而犯之者。五、乘火災、水災或其他災
    害之際而犯之者。六、在車站、埠頭、航空站或其他供水、
    陸、空公眾運輸之舟、車、航空機內而犯之者。前項之未遂
    犯罰之」。此次修正不僅於第321條第1項第1款、第6款之構
    成要件有所變動，本條之法定刑亦加重為得併科罰金新臺幣
    10 萬元以下罰金。本件被告所為犯行，因第321條第1項第3
    款構成要件未變動，是不論新、舊法，均構成第321條第1項
    第3款之加重竊盜罪，惟比較修正前、後之第321條加重竊盜
    罪之法定刑，以修正前之規定較有利於被告，是依刑法第2
    條第1項規定，本件應適用修正前刑法第321條第1項第3款規
    定。
四、次按刑法第321條第1項第3款之攜帶兇器竊盜罪，係以行為
    人攜帶兇器竊盜為其加重條件，此所謂兇器，其種類並無限
    制，凡客觀上足對人之生命、身體、安全構成威脅，具有危
    險性之兇器均屬之，且祇須行竊時攜帶此種具有危險性之兇
    器為已足，並不以攜帶之初有行兇之意圖為必要。本案被告
    攜帶其所有之金屬製Ｌ型開鎖器1支，為足以殺傷人生命、
    身體之器械，顯為具有危險性之兇器。是核被告所為，係犯
    修正前刑法第321條第1項第3款之攜帶兇器竊盜罪。被告與
    同案被告高志清2人彼此間就竊取前揭2台機車之犯行，有犯
    意聯絡及行為分擔，為共同正犯。被告先後竊取1台機車，
    犯意個別，行為互異，應予分論併罰。
五、原判決對被告論罪科刑，固非無見。惟查：(一)刑法第321條
    業於100年1月26日修正公布，同年月28日施行，原審未及為
    新舊法比較，容有未合。(二)被告於原審判決後，在本院審理
    時與告訴人呂侑庭達成和解，賠償新臺幣1萬5千元，並當庭
    給付完畢，有和解筆錄在卷可佐，原審未及審酌，亦有未洽
    。另告訴人曾子昇被竊之機車乃其父曾宜璋所有，經本院電
    話聯絡其是否願到庭與被告洽談和解時，表示不願出庭，亦
    不提出損害賠償請求乙情，有本院公務電話查詢紀錄表附卷
    可憑。被告上訴意旨雖未指摘於此，原判決既有上述可議之
    處，自屬無法維持，應由本院將原判決撤銷改判。爰審酌：
    (一)被告曾因詐欺案件，經法院判處有期徒刑3月確定，於100
    年7月5日執行完畢（於本案不構成累犯），有本院被告前案
    紀錄表在卷可憑，竟不知悔悟，藉機車損壞亟需零件修繕為
    由，夥同同案被告高志清，持金屬製之開鎖器共同竊取前揭
    2台機車，造成告訴人曾子昇、呂侑庭財產上損害，且危害
    社會治安，行為雖屬可議，惟被告犯罪後，已坦承犯行，並
    於本院已與告訴人呂侑庭達成和解，並給付賠償金完畢，犯
    後態度已見悔意等一切情狀，爰從輕各量處有期徒刑六月，
    並定應執行刑有期徒刑九月，及諭知易科罰金之折算標準。
    又扣案Ｌ型開鎖器1支，係被告所有，攜帶以竊取機車犯罪
    所用之物，業據被告及同案被告高志清陳明在卷（見偵查卷
    第11、91頁、原審卷第11頁反面、第13頁反面），應依刑法
    第38條第1項第2款規定，宣告沒收。至於扣案工具箱、Ｔ字
    型板手、扳手、活動扳手、固定鉗係被告陳建宇所有，置於
    其住處內，並未攜至現場（見本院卷第13頁反面），乃竊取
    機車得手之後，用以拆卸機車零件之工具，尚非竊盜犯罪所
    用之物，爰不予宣告沒收，附此敘明。
據上論斷，應依刑事訴訟法第369條第1項前段、第364條、第299
條第1項前段，刑法第2條第1項前段、第28條、第321條第1項第3
款（修正前）、第41條第1項前段、第51條第5款、第38條第1項
第2款，判決如主文。
本案經檢察官莊俊仁到庭執行職務。
中    華    民    國   100    年    11    月    25    日
                  刑事第二十庭  審判長法  官  楊力進
                                      法  官  林海祥
                                      法  官  王世華
以上正本證明與原本無異。
不得上訴。
                                      書記官  林初枝
中    華    民    國   100    年    11    月    25    日
附錄：本案論罪科刑法條全文
修正前中華民國刑法第321條（加重竊盜罪）
犯竊盜罪而有下列情形之一者，處 6 月以上、5 年以下有期徒
刑，得併科新臺幣 10 萬元以下罰金：
一、侵入住宅或有人居住之建築物、船艦或隱匿其內而犯之者。
二、毀越門扇、牆垣或其他安全設備而犯之者。
三、攜帶兇器而犯之者。
四、結夥三人以上而犯之者。
五、乘火災、水災或其他災害之際而犯之者。
六、在車站、埠頭、航空站或其他供水、陸、空公眾運輸之舟、
    車、航空機內而犯之者。
前項之未遂犯罰之。